【裁判字號】    97,小上,34
【裁判日期】    980506
【裁判案由】    給付管理費
【裁判全文】
臺灣高雄地方法院民事判決              97年度小上字第34號
上  訴  人  松竹綠莊社區管理委員會
法定代理人  甲○○
訴訟代理人  丙○○
被上訴人    乙○○
當事人間請求給付管理費事件，上訴人對於民國97年5 月30日本
院高雄簡易庭97年度雄小字第3034號第一審判決提起上訴，本院
於民國98年4 月22日言詞辯論終結，判決如下：
    主  文
上訴駁回。
第二審訴訟費用由上訴人負擔。
    事實及理由
一、上訴人起訴主張：被上訴人係松竹綠莊社區（下稱系爭社區
    ）區分所有權人，本應按月繳納管理費每月新台幣（下同）
    2,500 元，惟被上訴人自民國94年6 月起至97年3 月間均未
    繳納管理費，總計積欠85,000元。爰依公寓大廈管理條例之
    規定，提起本訴等情。並於原審聲明︰被上訴人應給付上訴
    人85,000元，及自起訴狀繕本送達翌日起算至清償日止，按
    週年利率5%計算之利息。
二、被上訴人則以：系爭社區住戶產權獨立，並不適用公寓大廈
    管理條例等語置辯。並於原審聲明：駁回上訴人之訴。
三、本件經原審調查審認：系爭社區住戶就其房地各自擁有所有
    權，住戶間未共有任何建物或土地，並未具有整體不可分性
    等情，判決駁回上訴人之訴。兩造於本院之主張如下：
  (一)茲因上訴人不服第一審判決，提起上訴，上訴意旨除援用原
    審主張及證據外，尚略以：被上訴人雖單獨所有坐落屏東縣
    鹽埔鄉○○段350 之216 地號土地及其上同段700 建號（即
    門牌號碼：屏東縣鹽埔鄉○○路96號）建物，但仍與系爭社
    區各住戶分別共有同段350 之226 地號土地及其上同段677
    建號（即門牌號碼：同路88號）建物（應有部分均為1/34）
    ，有關該部分之修繕、管理、維護均由公共基金支付；又系
    爭社區為多數各自獨立使用建物組成，其共同設施之使用與
    管理具有整體不可分性之集居地區，依公寓大廈管理條例第
    53條準用該條例之規定，故原判決關於此部分審認違背法令
    。此外，系爭社區住戶僅被上訴人1 人自94年6 月起至97年
    3 月止未繳納管理費等情，並聲明：原判決廢棄；被上訴人
    應給付上訴人85,000元，及自起訴狀繕本送達翌日起算至清
    償日止，按週年利率5%計算之利息。
  (二)被上訴人除援用原審抗辯及證據外，復以：同路88號建物為
    有獨立產權之守衛室，並非上訴人所指之公共區○○○○○
    路96號建物為獨立之2 幢建物，兩者並無整體不可分性，上
    訴人在守衛室旁之公有道路上，設立私人柵欄，將公有公園
    圈禁於內，再聘請坊間管理公司委派管理員管制進出，且兩
    造間並未有支付費用之約定，故上訴人因此所支出費用，無
    由強迫渠每月繳交管理費；又系爭社區雖於92年11月6 日由
    屋主共同組成，並推舉渠配偶鄭卜五為主任委員，但嗣於93
    年7 月24日召開住戶大會同意向鄉公所撤回管理委員會之核
    備確定，則上訴人請求給付管理費，失所依據等語，資為抗
    辯。並聲明：駁回上訴。
四、兩造不爭執之事項及爭點：
    (一)不爭執事項：
    1.被上訴人為洛寧路96號房地之所有權人。
    2.被上訴人未曾依據上訴人所主張之系爭社區「規約」之約
      定，自94年6 月起至97年3 月止，按月給付每月管理費
      2,500 元，共計85,000元。
    3.洛寧路88號為管理室，坐落於屏東縣鹽埔鄉○○段350-22
      6 號土地，建號677 號為松竹綠莊之34名住戶共有，每人
      應有部分各34分之1 。
    4.松竹綠莊內之道路及綠地係原地主捐贈與鹽埔鄉鄉公所，
      並經該鄉公所函請匯成公司完成綠化並鋪設柏油，可供鹽
      埔鄉鄉民使用，松竹綠莊之住戶無異議。
    (二)爭點：
    1.系爭社區是否為公寓大廈管理條例第53條規定所稱之為多
      數各自獨立使用建物組成，其共同設施之使用與管理具有
      整體不可分性之集居地區？
    2.若需給付管理費上訴人主張之管理費是否不合理？
五、本院之判斷：
  (一)按多數各自獨立使用之建築物、公寓大廈，其共同設施之使
    用與管理具有整體不可分性之集居地區者，其管理及組織準
    用本條例之規定，公寓大廈管理條例第53條定有明文。次按
    公寓大廈管理條例之中央主管機關內政部（公寓大廈管理條
    例第2 條參照）依據公寓大廈管理條例第62條授權所定之公
    寓大廈管理條例施行細則第12條規定，公寓大廈管理條例第
    53 條 所定其共同設施之使用與管理具有整體不可分性之集
    居地區，指下列情形之一：（一）依建築法第11條規定之1
    宗建築基地。（二）依非都市土地使用管制規則及中華民國
    92年3 月26日修正施行前山坡地開發建築管理辦法申請開發
    許可範圍內之地區。（三）其他經直轄市、縣（市）主管機
    關認定其共同設施之使用與管理具有整體不可分割之地區。
    是依前揭條例、細則之規定，除公寓大廈管理條例第3 條第
    1 款所規定之「構造上或使用上或在建築執照設計圖樣標有
    明確界線，得區分為數部分之建築物及其基地」外，於多數
    獨立建築物、公寓大廈所組成之集居地區，如符合共同設施
    使用與管理具有整體不可分性之要件時，亦得準用公寓大廈
    管理條例管理及組織之規定。至何謂「共同設施之使用與管
    理具有整體不可分性之集居地區」，前開條例、施行細則並
    授權直轄市、縣（市）主管機關本於權責而為認定。
  (二)查系爭社區內各住戶所有之房舍均有獨立之所有權，僅門牌
    號碼洛寧路88號，坐落於屏東縣鹽埔鄉○○段350-226 號土
    地之管理室為松竹綠莊之34名住戶分別共有，每人應有部分
    各34分之1 等情，為兩造所不爭，並有屏東縣政府98年2 月
    6 日屏府建管字第0980021539號函在卷可稽（見本院卷一第
    153 頁），應堪認定。再查被上訴人所有之房地及前開管理
    室之使用執照號碼分別為92年屏建管使鹽字第191097號、第
    1614之14號，亦有使用執照影本附卷可按（見本院卷一第
    359 頁、第360 頁），而此2 使用執照業經系爭社區所在縣
    市之主管機關即屏東縣政府認定並無公寓大廈管理條例之適
    用，有屏東縣政府97年7 月23日屏府建管字第0970149117號
    函存卷可查（見本院卷一第358 頁）。而主管機關既稱被上
    訴人所有之房地及前開管理室並無公寓大廈管理條例之適用
    ，足見其認定系爭社區並非共同設施之使用與管理具有整體
    不可分性之集居地區，揆諸前開說明，前開管理室雖係共有
    ，惟在主管機關變更其認定前，仍難認系爭社區符合公寓大
    廈管理條例施行細則第12條第3 款之規定，另上訴人亦未能
    舉證證明系爭社區有公寓大廈管理條例施行細則第12條第1
    款、第2 款所稱之情形，則上訴人主張系爭依公寓大廈管理
    條例第53條得準用該條例之規定，尚嫌無據。
  (三)又系爭社區○○○道路及綠地，然此係原地主捐贈與鹽埔鄉
    鄉公所，所有權屬該鄉公所所有，並經該鄉公所函請訴外人
    即興建系爭社區之匯成公司完成綠化並鋪設柏油，可供鹽埔
    鄉鄉民使用等情，為上訴人所是認，且系爭社區房地買賣契
    約之特約事項亦有相同記載，有買賣契約書附卷可按（見本
    院卷一第138 頁），已足認定，是系爭社區○○道路及綠地
    為公有，且為鹽埔鄉鄉民所得任意使用，自難認係屬系爭社
    區之共同設施。另上訴人雖曾於97年時向鹽埔鄉公所申報成
    立管理委員會，並經該鄉公所准予備查，有報備證明存卷可
    查（見本院卷一第117 頁），然鹽埔鄉公所為屏東縣政府之
    下級機關且非主管機關，故系爭社區是否符合公寓大廈管理
    條例之規定，自應以屏東縣政府之認定為準，不能因鹽埔鄉
    公所准予備查即認定系爭社區符合公寓大廈管理條例之規定
    。
  (四)綜上所述，系爭社區不符合公寓大廈管理條例第53條之規定
    ，並無準用公寓大廈管理條例，則上訴人依公寓大廈管理條
    例第21條之規定請求被上訴人給付管理費，於法無據，原審
    駁回上訴人之訴，並無違誤，上訴意旨仍稱系爭社區得準用
    公寓大廈管理條例云云，並無理由，應予駁回。
  (五)上訴人另陳稱本件縱不符合公寓大廈管理條例之規定，然兩
    造間有給付管理費之約定，故仍得依民法契約之約定請求被
    上訴人給付管理費等語。惟按當事人於小額訴訟第二審程序
    不得為訴之追加，民事訴訟法第436 條之27定有明文，查本
    件上訴人於原審起訴時即以公寓大廈管理條例第21條為請求
    權基礎，且在原審並未表明併以民法契約之約定向被上訴人
    請求管理費，則其於本院始追加此一請求權基礎，於法未合
    ，自不能准許，併予敘明。
六、本件事證已臻明確，兩造其餘攻擊防禦方法及舉證，本院審
    酌後認對於判決結果均無影響，不再逐一贅述，附此敘明。
七、據上論結，本件上訴為無理由，依民事訴訟法第436 條之32
    、第449 條第1 項、第78條，判決如主文。
中    華    民    國    98    年    5     月    6     日
                  民事第四庭  審判長法  官  林玉心
                                    法  官  郭文通
                                    法  官  王奕勛
正本係照原本作成。
本判決不得上訴。
中    華    民    國    98    年    5     月    6     日
                                     書記官  王資惠


司法院資訊處製作；財團法人民間司法改革基金會備份。
